【裁判字號】    99,上訴,1844
【裁判日期】    991117
【裁判案由】    公共危險等
【裁判全文】
臺灣高等法院臺中分院刑事判決        99年度上訴字第1844號
上  訴  人  臺灣彰化地方法院檢察署檢察官
被      告  乙○○
選任辯護人  朱浩萍律師
上列上訴人因被告公共危險等案件，不服臺灣彰化地方法院99年
度訴字第523號，中華民國99年7月30日第一審判決（起訴案號：
臺灣彰化地方法院檢察署98年度偵字第10142號），提起上訴，
本院判決如下：
    主  文
上訴駁回。
    理  由
一、公訴意旨略以：被告乙○○與丙○○之夫蘇振興於民國98年
    11月7日晚間一同飲酒時發生糾紛，引起乙○○不滿，乙○
    ○遂於98年11月10日上午7時30分至7時50分之間，前往彰化
    縣大村鄉新興村新興巷11號丙○○住處，對丙○○恫嚇稱：
    「妳告訴妳老公要讓妳們全家都死光光」等語，使丙○○心
    生畏懼，致生危害於安全。乙○○隨即又在丙○○面前，以
    打火機點燃並燒燬放置在走廊旁之臉盆及農具等物品，致生
    公共危險。乙○○離開後，丙○○趕緊滅火，始未釀成更大
    災害；因認乙○○涉犯刑法第305條之恐嚇危害安全罪、同
    法第175條第1項之放火燒燬他人所有物罪等語。
二、按犯罪事實應依證據認定之，無證據不得認定犯罪事實；不
    能證明被告犯罪者，應諭知無罪之判決；刑事訴訟法第154
    條第2項、第301條第1項分別定有明文。又認定不利於被告
    之事實，須依積極證據，苟積極證據不足為不利於被告事實
    之認定時，即應為有利於被告之認定，更不必有何有利之證
    據；事實之認定，應憑證據，如未能發現相當之證據，或證
    據不足以證明，自不能以推測或擬制之方法，以為裁判基礎
    ；認定犯罪事實所憑之證據，雖不以直接證據為限，間接證
    據亦包括在內；然而無論直接或間接證據，其為訴訟上之證
    明，須於通常一般之人均不致有所懷疑，而得確信其為真實
    之程度者，始得據為有罪之認定（最高法院30年上字第816
    號、40年臺上字第86號、76年臺上字第4986號判例意旨參照
    ）。次按告訴人之告訴，係以使被告受刑事訴追為目的，是
    其陳述是否與事實相符，仍應調查其他證據以資審認（最高
    法院52年臺上字第1300號判例意旨參照）。另刑事訴訟法第
    161條第1項規定：檢察官就被告犯罪事實，應負舉證責任，
    並指出證明之方法。因此，檢察官對於起訴之犯罪事實，應
    負提出證據及說服之實質舉證責任。倘其所提出之證據，不
    足為被告有罪之積極證明，或其指出證明之方法，無從說服
    法院以形成被告有罪之心證，基於無罪推定之原則，自應為
    被告無罪判決之諭知（最高法院92年臺上字第128號判例意
    旨參照）。
三、證據能力之說明：
  (一)按被告以外之人於審判外之言詞或書面陳述，除法律有規定
    者外，不得作為證據。被告以外之人於偵查中向檢察官所為
    之陳述，除顯有不可信之情況者外，得為證據。被告以外之
    人於審判外之陳述，雖不符前四條之規定，而經當事人於審
    判程序同意作為證據，法院審酌該言詞陳述或書面陳述作成
    時之情況，認為適當者，亦得為證據。當事人、代理人或辯
    護人於法院調查證據時，知有第159條第1項不得為證據之情
    形，而未於言詞辯論終結前聲明異議者，視為有前項之同意
    。刑事訴訟法第159條第1項、第159條之1第2項、第159條之
    5分別定有明文。本件證人丙○○於偵查中向檢察官所為證
    述，雖係被告以外之人於審判外之言詞陳述，為傳聞證據，
    然其於偵查中向檢察官所為證述，既經具結，且審酌該言詞
    陳述係由證人出於自由意識而陳述，又無其他證據足認該陳
    述有何顯不可信之情事等一切情況，依刑事訴訟法第159條
    之1第2項規定，認上開證人於偵訊中之證述，得採為認定本
    件事實所憑之證據。至證人丙○○於警詢時之證述，因屬被
    告以外之人於審判外之言詞陳述，且經辯護人主張不得作為
    證據，另其於警詢時之證述，經核與其於原審中之證述，大
    致相符，堪認其於警詢時之證述，尚無刑事訴訟法第159條
    之2、第159條之3、第159條之5所定之例外情形，依同法第
    159條第1項規定，自無證據能力。
  (二)按測謊鑑定究竟有無證據能力，刑事訴訟法並無明文規定，
    惟實務上，送鑑單位依刑事訴訟法第208條第1項規定，囑託
    法務部調查局或內政部警政署刑事警察局為測謊檢查，受囑
    託機關就檢查結果，以該機關名義函覆原囑託之送鑑單位，
    該測謊檢查結果之書面報告，即係受囑託機關之鑑定報告。
    該機關之鑑定報告，形式上若符合測謊基本程式要件，包括
    ：1.經受測人同意配合，並已告知得拒絕受測，以減輕受測
    者不必要之壓力。2.測謊員須經良好之專業訓練與相當之經
    驗。3.測謊儀器品質良好且運作正常。4.受測人身心及意識
    狀態正常。5.測謊環境良好，無不當之外力干擾等要件。即
    難謂無證據能力（最高法院98年度臺上字第2345號、95年度
    臺上字第3730號判決意旨參照）。本件內政部警政署刑事警
    察局99年4月6日刑鑑字第0990044725號鑑定書，形式上符合
    測謊基本程式要件，亦即，經受測人即被告、丙○○同意配
    合，並已告知得拒絕受測，以減輕被告、丙○○不必要之壓
    力；該局鑑識科測謊組測謊員亦經良好之專業訓練與相當之
    經驗；且測謊儀器品質良好，運作正常；被告、丙○○身心
    及意識狀態正常；測謊環境亦屬良好，無不當之外力干擾等
    要件；且觀其所附測謊鑑定說明書之內容記載事項，及參諸
    所附測謊圖譜分析量化表顯示，已載明鑑定經過及其結果，
    核與法定記載要件相符，所測試之問題及其方法又具專業可
    靠性，該測謊鑑定自有證據能力。
四、公訴人認被告乙○○（下稱被告）涉犯上開恐嚇危害安全、
    放火燒燬他人所有物等罪嫌，無非以證人即告訴人丙○○之
    證述，現場照片、現場平面圖、空照圖、被告所持用門號00
    00000000號行動電話通聯紀錄、內政部警政署刑事警察局測
    謊鑑定書等為其論據。然訊據被告堅決否認有何恐嚇危害安
    全、放火燒燬他人所有物等犯行，並辯稱：伊於98年11月10
    日沒有到丙○○住處，伊當天去釣魚等語。經查：
  (一)被告於98年11月10日上午7時30分許，先載送小孩前往彰化
    縣埔心鄉埤霞村鳳霞國小後，即經由瑤鳳路、大溪路、竹仔
    腳路、彰水路，前往施月珠位在彰化縣北斗鎮○○里○○路
    住處，向施月珠購買釣魚用紅蟲，隨即前往施月珠住處附近
    之東螺河釣魚之事實，迭經被告於警詢、偵訊、原審準備程
    序及審理時，供述明確，復經證人施月珠於偵訊時具結證稱
    ：「（98年11月10日上午，你有見到乙○○嗎？）有，他向
    我買50元的紅蟲，11日上午，他又來向我買，並問我附近有
    無監視器，我才知道有人說他去放火」等語（偵卷第23頁）
    無訛。再參諸卷附被告所持用門號0000000000號行動電話雙
    向通聯紀錄（偵卷第16頁）所示，該門號行動電話於98年11
    月10日凌晨零時至中午12時之間，僅有二次通話紀錄，第一
    次通話時間為上午8時13分許，通話基地臺位在彰化縣溪湖
    鎮○○路○段172號5樓，第二次通話時間為上午8時48分許
    ，通話基地臺位在彰化縣埤頭鄉○○○路33號4樓，亦與被
    告供述關於98年11月10日上午行經路線，大致相符。足徵被
    告上開所辯，尚非無據。至於證人施月珠於偵訊時證稱：「
    （98年11月10日上午乙○○何時去向你購買紅蟲？）當天早
    上8點10分左右，因為我都差不多那個時間出門」等語，雖
    與上開雙向通聯紀錄時間，稍有不符，然參諸證人施月珠於
    偵訊時另證稱：「我家距離溪湖騎機車大約需要10幾分的車
    程」等語，堪認證人施月珠關於時間之證述，應係記憶或認
    知有所誤差所致，尚難據此認為證人施月珠之證述，即全然
    不可採信。
  (二)證人即告訴人丙○○於偵訊時雖證稱：「（妳能不能確定11
    月10日乙○○到你家的時間？）7點半到8點之間，因為警察
    7 點50幾分就到了」等語（偵卷第5至7頁）；然其於原審審
    理時則證稱：「（98年11月10日妳家發生火災的時間？）快
    8 點的時候」、「（妳以什麼方式報案？）我以手機報案，
    也有以家裡的電話，但是因為小孩子在吵鬧，所以有晚一些
    時間報案，正確報案的時間我忘記了」、「（妳說以手機及
    家用電話報案，是否可以說明一下妳整個報案經過？）我向
    警察局報案，打大村警察局的電話，電話號碼我知道尾碼是
    014，我本人是以手機打，家用電話是我小姑打的。我打過
    去的時候說有人放火，警察就有來看，來的時間大約是10點
    多的時候」、「（依妳的手機通聯在9點23分有撥打一通000
    000000，這通時間大約是9點23分，這通是否就是妳報案的
    時間？）是，案發的時候，我有先打電話給我老公，我先生
    的電話是0000000000」、「我第一次報案時警察沒來，警察
    來的時間應該是10點多」等語（原審卷第48、49、53頁）。
    再參諸卷附丙○○所持用門號0000000000號行動電話雙向通
    聯紀錄（偵卷第11、12頁）所示，該行動電話於98年11月10
    日當日，係於上午9時23分29秒始第一次撥打彰化縣警察局
    員林分局大村分駐所所申設門號000000000號市內電話，至
    同日上午9時32分32秒間，先後六次撥打大村分駐所上開市
    內電話，第一次至第五次均未接通，第六次撥打始接通，通
    話時間為99秒。倘若被告確於98年11月10日上午7時30分至7
    時50分之間，即至丙○○住處為上開恐嚇危害安全、放火燒
    燬他人所有物等犯行，何以丙○○竟遲至逾一小時後之同日
    上午9時23分許，始撥打電話報警，顯與常情有違。況且，
    考諸丙○○於偵訊、原審審理時之證述，關於被告至其住處
    時間、報警時間、員警到場時間，前後證述均有歧異，更有
    甚者，丙○○於警偵訊時指認本件被告燒毀之臉盆為橘色（
    見警卷第8頁下方照片），惟於本院審理時所提供並指認本
    件被告燒毀之臉盆卻改為紅色（本院卷第27頁反面及第29頁
    上方照片），所指認燒毀之物亦明顯不同，則其證述是否屬
    實，即非無疑；是檢察官逕以丙○○於偵訊時證述之內容，
    認定被告係於98年11月10日上午7時50分許在丙○○住處放
    火，並據以推論被告係於放火後，始前往彰化縣北斗鎮釣魚
    乙節，亦難採取。至卷附現場平面圖1紙（偵卷第31頁）、
    空照圖1紙（偵卷第32頁），僅能證明丙○○住處之相關位
    置，而卷附現場照片2幀（警卷第8頁），則僅能證明放置在
    丙○○住處內之臉盆曾遭燒毀之事實，均不足以推論該臉盆
    係由被告放火燒燬之事實。
  (三)至證人即警員陳彥霖於原審審理時雖曾證稱：聽同仁說當天
    上午7點多及10點多都有人打電話來報案，於上午7點多就有
    警員前往新興村處理，伊是去上午10點多那次等語，惟證人
    陳彥霖所述當天上午7點多就有警員前往新興村處理乙情，
    既非本身親自所為或所見，自屬傳聞證據，本無證據能力，
    且告訴人丙○○已陳明其係用行動電話報警，然其持用之門
    號0000000000號行動電話，於當日上午7、8點之間並無任何
    收發話記錄，此有前述通聯記錄可稽，是縱使案發當天上午
    7 點多確有警員接獲報案前往新興村處理，亦不能憑此即認
    告訴人丙○○之指述為真實，而遽為被告不利之認定。
  (四)另被告及丙○○經臺灣彰化地方法院檢察署檢察官囑託內政
    部警政署刑事警察局施以測謊鑑定，其中，被告因生理圖譜
    反應欠缺一致性，而無法鑑判；丙○○對於「你有沒有騙說
    乙○○在你面前點火」、「你有沒有騙我你看到乙○○點火
    燒臉盆」之問題，均回答「沒有」，經測試結果無不實反應
    ，此有內政部警政署刑事警察局99年4月6日刑鑑字第099004
    4725號鑑定書1份（偵卷第54至61頁）在卷可考。惟因測謊
    係以人的內心作為檢查對象，其結果之正確性擔保仍有困難
    ，故不能使用鑑定結果，作為證明犯罪事實存在與否之唯一
    證據，法院仍應調查其他證據，以察受測謊人所述是否與事
    實相符（最高法院98年度臺上字第2345號判決意旨參照）。
    本件告訴人丙○○先後證述既有上開歧異，而難遽信，復無
    其他積極證據足認被告確有恐嚇丙○○及放火燒毀丙○○住
    處之臉盆及農具之行為，要難僅以丙○○之測謊結果，遽為
    對被告不利認定之佐證。
五、綜上各情相互以觀，本件檢察官所舉之證據，既無法證明被
    告確有恐嚇丙○○及放火燒毀丙○○住處之臉盆及農具之事
    實，而本院在得依或應依職權調查證據之範圍內，復查無其
    他積極證據，足以證明被告確有檢察官所指恐嚇危害安全、
    放火燒燬他人所有物之犯行，自不能僅以告訴人之指述即遽
    入人於罪，本件既存有合理懷疑，致本院無法形成被告有罪
    之確切心證，要屬不能證明被告犯罪，揆諸上開法條及判例
    意旨，既不能證明被告犯罪，自應諭知被告無罪。原審經過
    詳查，以被告之犯罪不能證明，因而為無罪之諭知，經核並
    無違反客觀存在之證據及論理法則，亦無何違法或不當之處
    ，檢察官兼據告訴人之請求所為上訴意旨，仍執前情指摘原
    判決不當，為無理由，應予駁回其上訴。
據上論斷，應依刑事訴訟法第368條，判決如主文。
本案經檢察官甲○○到庭執行職務。
中    華    民    國    99    年    11    月    17    日
            刑事第二庭    審判長法  官  邱  顯  祥
                                法  官  姚  勳  昌
                                法  官  張  國  忠
以上正本證明與原本無異。
如不服本判決應於收受送達後10日內向本院提出上訴書狀，其未
敘述上訴之理由者，並得於提起上訴後10日內向本院補提理由書
（均須按他造當事人之人數附繕本）「切勿逕送上級法院」。

                                書記官  卓  佳  儀
中    華    民    國    99    年    11    月    17    日

司法院資訊處製作；財團法人民間司法改革基金會備份。
